臺灣雲林地方法院刑事判決　　　　　　　 96年度易字第375號
公　訴　人　臺灣雲林地方法院檢察署檢察官
被　　　告　乙○○
上列被告因恐嚇取財案件，經檢察官提起公訴（96年度偵字第18
58號），本院判決如下：
    主  文
本件免訴。
    理  由
一、公訴意旨略稱：被告乙○○前因竊盜案件，經臺灣南投地方
    法院判處有期徒刑4 月確定，於民國92年6 月10日執行完畢
    。其能預見將自己帳戶存摺、提款卡連同密碼交付予不詳身
    分之成年人使用，足供他人作為恐嚇取財或詐騙財物匯款之
    工具，竟仍基於幫助他人詐欺取財之不確定故意，於94年5
    月31日前之某日，在不詳地點，將其所有之中國農民銀行頭
    份分行（帳號：00000000000 號）帳戶之存摺、提款卡（含
    密碼）交付與年籍不詳之成年人使用。該年籍不詳之人所屬
    犯罪集團成員即意圖為自己不法所有，於94年5 月31日上午
    9 時45分許，撥打電話與被害人甲○○恐嚇稱：自己為通緝
    犯，如果被警察抓到不是無期就是槍殺，要求新臺幣（下同
    ）5 萬元跑路費，若不付款會叫一些少年到被害人甲○○之
    公司找麻煩等語，同時要甲○○匯款至指定之乙○○前開帳
    戶，致使甲○○心生畏懼，惟事後甲○○發覺有異未依指示
    匯款而未得逞。嗣經甲○○報警處理，經警循線查獲上情。
    因認被告乙○○係涉犯刑法第30條第1 項、第346 條第3 項
    、第1項 之幫助恐嚇取財未遂罪。
二、按案件曾經判決確者，應諭知免訴之判決；該免訴之判決，
    得不經言詞辯論為之，刑事訴訟第302 條第1 款、第307 條
    分別定有明文；檢察官偵查時，案件曾經判決確定者，應為
    不起訴處分，同法第252 條第1 款規定甚明，檢察官誤為提
    起公訴，該起訴之程序是違背規定。又訴訟上所謂一事不再
    理之原則，關於實質上一罪或裁判上一罪，亦均有其適用；
    刑法第55條前段規定：「一行為觸犯數罪名者，從一重處斷
    。」即學理上所謂之想像競合犯，係指行為人以一個意思決
    定發為一個行為，而侵害數個相同或不同之法益，本係具備
    數個犯罪構成要件，成立數罪名，因其行為祇有一個，刑法
    上從一重處斷，並依一行為僅應受一次審判之原則，自僅能
    具一個刑罰權而為評價（最高法院49年臺非字第20號、71年
    臺上字第2837號判例意旨及67年9 月19日67年度第10次刑事
    庭庭推總會決議足供參照）；想像競合犯係裁判上之一罪，
    該項犯罪之一部判決確定者，其效力當然及於全部，如檢察
    官復將其他部分重行起訴，自應諭知免訴之判決，最高法院
    60年臺非字第77號著有判例及91年度臺非字第325 號、88年
    度臺上字第3802號判決意旨參照。
三、經查：
  (一)被告曾因：基於幫助他人詐欺取財之不確定故意，於不詳時
    間地點，將其所有之臺中福平里郵局帳戶帳號000000000000
    號、臺灣土地銀行臺中分行000000000000號之存摺、提款卡
    （含密碼）交付予姓名、年籍不詳之成年人使用，而容許他
    人藉其帳戶之存摺、金融卡以遂行財產犯罪，．．．連續於
    下列時間、地點，打電話向下列被害人恐嚇取財：94年4
    月8 日上午10時30分許打電話至臺南市安平區之臺亞宏業有
    限公司，向張新益恐嚇稱：．．．因跑路、偷渡尚缺3 、40
    萬元，若不付款將對張新益之家人、公司同事不利，並要放
    火燒公司．．．，張新益回答稱願給付2 萬元，該男子即提
    供土地銀行臺中分行帳戶．．．，張新益懼而向警方報案而
    未匯款；該男子復於94年4 月8 日中午12時10分許，打電
    話至臺南縣善化鎮金元富企業有限公司，向邱俊達恐嚇稱：
    伊為死刑犯，正在跑路，要求50萬元跑路費，若不付款將對
    邱俊達之工廠放火、綁架家人及砍手砍腳．．．，幾經討價
    還價後，該男子將金額降為1 萬元，邱俊達懼而向警方報案
    而未匯款；該男子又於同年4 月11日上午10時50分許，撥
    打電話至高雄縣仁武鄉向鄭和柱恐嚇稱：伊很清楚鄭和柱之
    行蹤，若不匯款即將鄭和柱押走等語，致鄭和柱心生畏懼，
    而匯款5 萬元至乙○○前述臺中福平里郵局帳戶內，該歹徒
    使被害人心生畏懼而恐嚇未遂2 次、既遂1 次。經臺灣臺中
    地方法院以94年度易字第2489號判處被告乙○○幫助連續恐
    嚇取財既遂，處有期徒刑4 月，95年6 月2 日確定在案，有
    該刑事判決書及臺灣高等法院被告前案紀錄表附卷可查。
  (二)而被告於本案之偵查中坦承伊拿一本郵局帳戶給伊老闆賴宗
    華，伊老闆幫伊申請的帳戶有農民銀行、郵局、華南銀行及
    土地銀行，該農民銀行存摺是94年間不見的，全部帳戶一起
    被偷走，農民銀行提款卡是與存摺放在一起的，還有其他證
    件也都不見了（詳見偵卷第11、12頁），及其於本院準備程
    序時亦稱：農民銀行存摺是94年3 、4 月間在竹北工作時不
    見的，其他的華南、臺中南興路郵局、農民銀行、土地銀行
    臺中分行存摺是一起不見的，所有權狀影本、還有工具也一
    起不見，郵局只有一本而已，房子是租的，回去就不見了，
    伊把郵局帳戶給伊以前老闆賴宗華，是不是賴宗華賣的，伊
    不清楚，只有郵局存摺交給賴宗華，其他的存摺都放在工具
    箱裡，沒有鎖起來，與賴宗華一起工作，都睡在一起，伊是
    用出生年月日做密碼，該多本帳戶是工作時申辦，都是老闆
    辦的，關於農民銀行帳戶自94年4 月25日起就陸續有人匯款
    進來，該匯款人伊都不認得，也不知道他們為何匯款進來等
    語（詳見本院96年9 月20日準備程序筆錄）。再參以卷附中
    國農民銀行存戶交易明細表，其內於94年4 月25日有一筆2
    萬元王明文匯款、同年月26日一筆5 萬元許登圍匯款、同年
    月28日一筆1 萬元黃再貴匯款、同年5 月3 日一筆2 萬元楊
    福匯款、5 月5 日一筆3 萬元張文錦匯款、5 月6 日一筆2
    萬元王崑猛匯款、5 月10日一筆2 萬5 仟元余安三匯款、5
    月12日一筆余先生2 萬元匯款、5 月27日一筆林正德3 萬元
    匯款（詳見警卷之存戶交易明細表）等9 筆匯款，可知本件
    農民銀行存摺係於94年4 月間即不見，並由歹徒取得，充作
    恐嚇取財被害人匯款之帳戶使用，應屬事實。
  (三)再參以本案之被害人甲○○於警詢時稱：對方有出示農民銀
    行頭份分行帳號，當時對方打電話說伊現在是通緝犯如被警
    察抓到不是無期就是槍殺，不在乎再犯案，叫伊12點前匯5
    萬元至農民銀行帳戶，不然會叫一些少年至公司找麻煩，損
    失比5 萬元還要多等語（詳見94年5 月31日警訊筆錄），與
    上揭臺灣臺中地方法院94年度易字第2489號刑事判決內之被
    害人張新益、邱俊達、鄭和柱等人之恐嚇內容均為「通緝犯
    、跑路費、放火燒工廠、公司．．．」等等大致相同，該恐
    嚇取財之用詞大致相仿，應屬同一批歹徒所為，準此，可知
    本件農民銀行存摺確實與上揭業經判決確定之土地銀行及郵
    局存摺為同一批人員所取得，應屬明確。
  (四)又參以上揭臺灣臺中地方法院94年度易字第2489號該判決書
    內關於歹徒於94年5 月31日上午9 時45分撥打電話向被害人
    甲○○恐嚇之事實，因僅有臺南市警察局第三分局海南分駐
    所受理各類案件紀錄表影本（記載受理甲○○遭恐嚇詐騙未
    成功，填警示單凍結帳戶），並無被害人甲○○筆錄，無從
    確認被害人是否心生畏懼，故不予審酌（參見判決書理由欄
    第二項第10行以下）之記載，顯見本係起訴被害人甲○○受
    騙事實之被告幫助恐嚇取財犯行，是與已判決確定之臺灣臺
    中地方法院94年度易字第2489號之犯罪事實，為同一時間查
    獲。而本件幫助恐嚇取財犯行之實施恐嚇之人，確與上揭已
    判決確定幫助恐嚇取財犯行實施恐嚇之人，為同一批歹徒，
    已如前述，顯見被告確實以一幫助行為而提供多筆帳戶（含
    本件之農民銀行）予同一批歹徒，其雖侵害不同個人法益，
    提供不同帳戶，惟其幫助行為僅一個，應僅有一次犯罪行為
    （參見最高法院87年度臺上字第3865號判決要旨），具有裁
    判上一罪之想像競合犯關係，應僅受一次刑罰評價。公訴人
    認為本件為農民銀行帳戶與臺灣臺中地方法院94年度易字第
    2489號判決所提供之郵局帳戶不同，且被害人亦不相同，難
    認有連續犯關係云云，顯有誤解，附此說明。
四、綜上所述，被告同時提供農民銀行、土地銀行及郵局帳戶予
    同一批歹徒，其幫助行為僅1 次，雖被害人受詐騙時間不同
    ，被害者亦不相同，然應係屬侵害相同法益之想像競合關係
    ，為裁判上一罪，應僅能受一次之刑罰評價，被害人甲○○
    部分雖未及經已判決確定之臺灣臺中地方法院為審酌，然仍
    為該判決之既判效力所及，無從為重複科刑之理，依上開說
    明，爰不經言詞辯論，逕為諭知免訴之判決。
五、據上論斷，應依刑事訴訟法第302 條第1 款、第307 條，判
    決如主文。
中　　華　　民　　國　　96　　年　　10　　月　　11　　日
                  刑事第四庭    審判長法  官  吳福森
                                      法  官  曾鴻文
                                      法  官  李淑惠
以上正本證明與原本無異。
如不服本判決應於送達後10日內向本院提出上訴狀。
                                書記官　葉政
中　　華　　民　　國　　96　　年　　10　　月　　11　　日
